【裁判字號】    99,訴,1032
【裁判日期】    991112
【裁判案由】    給付貨款等
【裁判全文】
臺灣桃園地方法院民事判決              99年度訴字第1032號
原      告  曜臣有限公司
法定代理人  陳益煌
訴訟代理人  胡瑜
被      告  潘泰有即潘泰有保修.
上列當事人間請求給付貨款等事件，於民國99年10月15日言詞辯
論終結，本院判決如下：
    主      文
被告應給付原告新台幣參拾玖萬肆仟伍佰陸拾貳元，及自民國九
十九年七月八日起至清償日止，按週年利率百分之五計算之利息
。
原告其餘之訴駁回。
訴訟費用由被告負擔百分之九十九，餘由原告負擔。
本判決原告勝訴部分，得假執行。
    事實及理由
一、按獨資經營之商行，固難認為有當事人能力，而應以該獨資
    經營商行之人為當事人，惟該獨資經營之人如以法定代理人
    名義，代其自己獨資經營之商行而為訴訟行為，與實際上自
    為當事人無異，祇應於當事人欄內予以改列，藉資糾正，即
    不生當事人能力欠缺之問題（最高法院44年台上字第271 號
    判例參照）。經查，原告起訴時，雖以「潘泰有保修廠、代
    表人：潘泰有」為被告，惟查，「潘泰有保修廠」為獨資商
    號，有該保修廠之商業登記資料查詢表1 紙在卷可稽，且潘
    泰有係以法定代理人名義，代其自己獨資經營之「潘泰有保
    修廠」而為訴訟行為（見本院言詞辯論筆錄），揆諸前開說
    明，原告關於此部分之記載應屬誤載，僅須逕予改列被告名
    稱，尚不生當事人能力欠缺問題。又原告起訴時，就請求金
    額部分，原係請求新台幣（下同）579,272 元，嗣於本院審
    理中迭次具狀減縮為396,965 元（見本院卷第14、24、36頁
    ），依民事訴訟法第255 條第1 項但書第3 款規定，應予准
    許。
二、原告主張略以：
  (一)貨款部分：
    原告與被告於民國98年05月01日簽訂銷售契約書（下稱系爭
    契約），依系爭契約第5 條約定，被告於原告供貨次月1 日
    起，以60天期票支付貨款，惟被告自99年01月起即一再藉詞
    拖欠拒付，除99年03月、04月之貨款以期票支付外，迄起訴
    時共積欠99年01月、02月、05月、06月貨款358,272 元，再
    扣除被告分別於99年06月30日、08月03日、08月、09月各匯
    款2 萬元予原告及被告退貨金額102,307 元（詳本院卷第37
    頁之被告退貨明細）後，被告尚欠175,965 元（358,272 元
    －2 萬元×4 －102,307 元＝175,965 元）未付。
  (二)損害賠償部分：
    依系爭契約第1 條約定，合約期限至被告向原告購貨滿220
    萬元止（原誤植為120 萬元，經原告於99年06月10日以平鎮
    廣明第242 號存證信函向被告聲明更正為220 萬元），茲因
    被告欠款造成違約，原告於99年06月21日以平鎮廣明第259
    號存證信函向被告聲明系爭契約即日起失效，而被告只購貨
    1,349,436 元，依系爭契約第8 條、第2 條約定，被告須賠
    償原告提供之設備機具221,000 元。
  (三)爰依系爭契約之約定，請求被告給付尚欠之貨款175,965 元
    及損害賠償221,000 元（合計396,965 元），並聲明：被告
    應給付原告396,965 元，及自起訴狀繕本送達翌日起至清償
    日止，按週年利率5 ％計算之利息。
三、被告抗辯略以：
  (一)貨款部分：
  1.原告於99年04月間派人至被告廠址洽談99年01月、02月貨款
    合計257,314 元（99年01月貨款為109,148 元，99年02月貨
    款為148,166 元）之還款方式，因被告之財務狀況吃緊，無
    法1 次結清貨款，經雙方口頭協議，被告以每月月底匯款2
    萬元至原告之帳戶，分11期清償，被告於99年06月起依此協
    議清償。至於99年05月、06月貨款，原告於99年07月27日發
    函請款，惟有退貨部分需請原告派人清點，被告多次通知原
    告清點退貨未獲置理，因此才暫緩付款。
  2.被告尚欠99年01月、02月、05月、06月之貨款共計171,158
    元（詳本院卷第41頁之貨款明細帳），同意以此金額與原告
    所主張之尚欠貨款175,965 元，取中間值計算而以173,562
    元作為被告尚欠之貨款。
  (二)損害賠償部分：
    被告於99年05月向原告購貨已達139 萬餘元，超逾系爭契約
    第1 條約定之「120 萬元」金額，乃以電話告知原告應簽訂
    新約，原告卻以系爭契約第1 條約定之金額有誤為由，寄發
    存證信函更改合約金額，不合理法。況且96年03月被告第1
    次與原告簽訂之銷售契約書（下稱第1 份銷售契約）所載銷
    貨金額即為120 萬元，該份契約中約定原告提供之機具設備
    為18萬餘元（簽約機具回饋約15％），98年05月被告因已達
    第1 次簽訂之銷售金額而再與原告續簽系爭契約，其銷售金
    額理當仍為120 萬元。另系爭契約約定原告提供之機具設備
    為221,000 元，若依原告所述購貨應滿220 萬元，則原告提
    供之機具設備應約為33萬元始屬合理，故系爭契約第1 條約
    定金額應為120 萬元無誤，與系爭契約第7 條約定無關。
  (三)答辯聲明：原告之訴駁回。
四、本院之判斷：
  (一)原告主張：兩造前於98年05月01日簽訂「銷售契約書」即系
    爭契約，約定被告於合約期間內向原告購買貨品並應按期支
    付貨款，而被告目前尚有積欠原告貨款等情，業據提出系爭
    契約（本院卷第4 頁）、退貨明細（本院卷第37頁）各1 份
    為憑，並為被告所不爭執，足信屬實。另關於被告所積欠原
    告之貨款若干，兩造原對金額雖互有爭執，惟於本院99年10
    月15日言詞辯論期日，兩造已當庭陳明：同意以173,562 元
    作為被告尚欠之貨款金額（見本院卷第33頁背面所附之當日
    筆錄），是本件被告所欠貨款即應以上開金額作為依據。
  (二)原告另主張：系爭契約第1 條雖記載「合約期間：自98年05
    月01日起至乙方（即被告）向甲方（即原告）購買120 萬元
    整貨品為止」，惟該「120 萬元」實應為「220 萬元」，當
    初係誤植為120 萬元，經原告於99年06月10日以平鎮廣明第
    242 號存證信函已向被告聲明更正為220 萬元，又因被告積
    欠貨款已構成違約，原告於99年06月21日以存證信函向被告
    聲明終止系爭契約，因被告只購貨1,349,436 元，未達220
    萬元，是依系爭契約第8 條、第2 條約定，被告須賠償原告
    提供之設備機具221,000 元等節，則為被告所否認，並以前
    詞置辯。經查：
  1.兩造在簽立系爭契約之前，於96年03月15日即曾簽訂與系爭
    契約性質相同、內容近似之第1 份銷售契約，在該契約到期
    （被告向原告購足契約所定金額之貨品）後，兩造始另簽立
    本件之系爭契約，此為兩造所不爭執，並有該第一份銷售契
    約書（見本院卷第28頁）在卷為憑，足信為真。
  2.依該第一份銷售契約，其第1 條約定：「合約期間：自96年
    03月01日起至乙方（即被告）向甲方（即原告）購買120 萬
    元整貨品為止」，第2 條：「甲方同意於合約期間內願提供
    雙柱頂高機1 台（3 萬元）、平板式頂車機2 台（95,000元
    含施工）、橫式及直式招牌（47,300元）、壓床千斤頂（18
    ,000元）等相關設施供乙方使用，在合約期間內上述之相關
    設備所有產權均屬甲方所有，乙方應善盡善良管理人之注意
    義務負責保管維護之責任，妥善使用並保修清潔之，乙方不
    得擅自將甲方提供之物品設備抵押出借出租拆除更改樣式或
    轉讓於任何人。甲方投資金額共計190,300 元」，…第8 條
    「乙方同意合約期間內需向甲方公司購買潤滑油最低總額為
    120 萬元以上，未達上述金額時，乙方不得要求甲方給付任
    何儀器設備投資回饋。…」（見本院卷第28頁）。
  3.再觀諸系爭契約，可知系爭契約與第一份銷售契約之內容幾
    乎完全相同，系爭契約只有在第1 條、第7 條（即第一份銷
    售契約之第8 條）之日期、金額部分有所變動。再者，對照
    上開2 份契約，第一份銷售合約在第1 條、第8 條關於被告
    應購足之貨品金額均載為「120 萬元」，但系爭契約之第1
    條、第7 條關於被告應購足之貨品金額則有不同（第1 條載
    為「120 萬元」，第7 條則載為「220 萬元」）。依證人胡
    士偉所證述略以：我在原告公司擔任業務，當初是由我負責
    跟潘泰有與其太太接洽，雙方總共簽過二份契約，第二份就
    是系爭契約，係以第一份銷售契約作為修改，修改的部分包
    括：新的招牌、頂車機、設備搬遷的費用等，另第一份契約
    有約定要買到120 萬元的產品，而因第一份契約的頂車機是
    中古的，所以金額比較低，第二份即系爭契約因為被告搬到
    新的廠房，舊的設備（就是依第一份契約由原告提供的中古
    機器）被告自己處理掉，原告再去買新的設備提供給被告，
    所以第二份即系爭契約的約定金額有提高至220 萬元；且在
    雙方簽第一份契約後，這段期間的油價波動很大，原告賣給
    被告潤滑油部分的價格還是以原來價格出售，沒有調整，例
    如一箱機油原本是4 千元，後來市場價格一直往上調高，但
    原告還是以4 千元賣給被告；後來簽第二份即系爭契約時，
    雖然原告取得油品的進價提高，但原告賣給被告的金額仍是
    按照原先第一份契約時的價格出售，等於原告的利潤變得很
    薄；所以當初有明白地講到說金額要提高到220 萬元；至於
    系爭契約第1 條還是記載「120 萬元」，是因按照第1 份契
    約作修改繕打的時候沒有更改到；原告公司小姐後來在整理
    時發現有打錯，所以更改過後便於99年06月10日發存證信函
    通知被告等語（見本院99年10月15日言詞辯論筆錄）。而依
    原告提出之國際油價變動表1 張（見本院卷第38頁），可知
    國價油價自96年03月以來之趨勢確實是逐漸調漲，參以被告
    亦不爭執：原告自86年至今出售給被告的機油價格均相同等
    語（見本院卷第34頁背面之99年10月15日筆錄），則綜合前
    述相關事證，本院認為原告所主張：系爭契約第1 條之「12
    0 萬元」乃出於誤載，實際上約定之金額應為「220 萬元」
    一節，較符事理，應為可採。
  4.依系爭契約第2 條：「甲方（即原告）同意於合約期間內願
    提供平板式頂車機2 台（156,000 元含施工）、橫式及直式
    招牌（55,000元）、雙柱頂車機移機（4 千元）、測滑板移
    機施工（6 千元）等相關設施供乙方（即被告）使用，在合
    約期間內上述之相關設備所有產權均屬甲方所有，乙方應善
    盡善良管理人之注意義務…。甲方投資金額共計221,000 元
    」，第5 條「付款方式：乙方得於收到貨品之次月初一起60
    天票期支付甲方。…」，第7 條「乙方同意於合約期間內需
    向甲方公司購買潤滑油最低總額為220 萬元以上，未達上述
    金額時，乙方不得要求甲方給付任何儀器設備投資回饋。…
    」，第8 條：「若乙方違反本合約任何一項協議，使甲方遭
    受任何損害時，乙方同意甲方除得立即終止本約外，甲方有
    權不經任合法律程序取回所提供之各項保管物，並要求乙方
    賠償甲方之投資、營業損失，乙方不得異議…」。如前所述
    ，被告確有違約積欠數月貨款之事實，則原告主張依契約第
    8 條約定終止系爭契約，應屬有據，原告並得另請求被告為
    損害賠償。
  5.關於損害賠償之金額，系爭契約第8 條記載原告得要求被告
    賠償其投資、營業損失等，而如前所述，原告就系爭契約投
    資之成本為221,000 元（見契約第2 條），茲考量前述原告
    投資之機具仍由被告繼續使用，而被告亦確有違約情事（包
    括積欠貨款、未購足契約所定應購足之貨品金額），是應認
    原告請求被告賠償前開投資成本221,000 元，尚屬合理，應
    予准許。
  (三)綜上所述，原告基於系爭契約之法律關係，請求被告給付給
    付394,562 元（尚欠貨款173,562 元＋損害賠償221,000 元
    ＝394,562 元），及自起訴狀繕本送達翌日即99年07月08日
    起至清償日止，按週年利率5 ％計算之法定遲延利息，為有
    理由，應予准許。至逾此範圍之請求，則屬無據，不應准許
    。
五、末按，所命給付之金額或價額未逾50萬元之判決，法院應依
    職權宣告假執行，此觀民事訴訟法第389 條第1 項第5 款規
    定甚詳。查本件原告勝訴部分即本判決第1 項所命被告給付
    之金額未逾50萬元，是應由本院依職權為假執行之宣告，併
    予敘明。
六、結論：原告之訴為一部有理由，一部無理由，依民事訴訟法
    第79條、第389 條第1 項第5 款，判決如主文。
中    華    民    國    99    年    11    月    12    日
                        民事第三庭    法  官  周玉
以上正本係照原本作成
如對本判決上訴，須於判決送達後20日內向本院提出上訴狀。如
委任律師提起上訴者，應一併繳納上訴審裁判費。
中    華    民    國    99    年    11    月    12    日
                                      書記官  楊郁馨

司法院資訊處製作；財團法人民間司法改革基金會備份。
